臺灣臺南地方法院刑事判決　　　　　　　　　　　　　九十一年度訴字第五七四號
　　公　訴　人　臺灣臺南地方法院檢察署檢察官
　　被　　　告　甲　○　○
　　　　　　　　己　○　○
右列被告因殺人未遂等案件，經檢察官提起公訴（九十一年度偵字第三一二一號），
本院判決如左：
    主  文
甲○○共同傷害人之身體，處有期徒刑月，如易科罰金，以佰元折算壹日；又以
加害生命之事，恐嚇他人致生危害於安全，處有期徒刑貳月，如易科罰金，以佰元
折算壹日；應執行有期徒刑肆月，如易科罰金，以佰元折算壹日。並於刑之執行完
畢或赦免後，令入相當處所，施以監護陸月。
己○○共同傷害人之身體，處有期徒刑肆月，如易科罰金，以佰元折算壹日。
己○○被訴恐嚇部分無罪。
    事  實
一、甲○○與丁○○○係鄰居關係，二人因甲○○在二家間破屋如廁，影響環境衛生
    一事，時常發生爭吵。甲○○於民國九十一年一月二十日十時三十分許，與友人
    己○○在臺南市○區○○街二巷八號住處飲酒後，又依循慣例至上開破屋如廁，
    而與丁○○○因如廁地點之問題，在丁○○○位於臺南市○區○○街二巷一○號
    住處門前發生爭吵，甲○○因長期酗酒導致酒後已達精神耗弱之情形，乃返回其
    住處，與己○○各持一把菜刀藏於身後，共同基於傷害人身體之犯意聯絡，至丁○○○住處門前，欲教訓丁○○○，適逢丁○○○之子戊○○自外返回，乃前往
    勸阻要丁○○○先進入屋內，並詢問甲○○二人意欲做何事，己○○即以手持之
    菜刀指向戊○○之脖子，使戊○○不敢移動，由甲○○以所持菜刀之刀柄，朝戊○○左肩背部砍下，致戊○○受有左背切傷一．二×○．二公分之傷害；甲○○
    復另行基於恐嚇之犯意，以加害生命之事，向戊○○恐嚇稱：「要你們全家死得
    很難看，要潑汽油點火把你們全家燒死」等語，使戊○○心生畏懼，致生危害於
    戊○○之安全。
二、案經戊○○訴由臺南市警察局第六分局報請臺灣臺南地方法院檢察署檢察官偵查
    起訴。
    理  由
壹、有罪部分：
一、訊據被告甲○○、己○○矢口否認有為前揭犯行，被告甲○○辯稱：我與戊○○
    發生拉扯時，丁○○○及己○○過來將我與戊○○隔開，之後就各自回家，並無
    傷害或恐嚇之行為云云；被告己○○則辯稱：我只是過去勸架，將甲○○拉開而
    已，並未傷害戊○○云云。經查：
  (一)被告甲○○、己○○共同傷害戊○○之事實，業據告訴人戊○○於警訊及偵查中
    指訴明確，並有仁和醫院出具之診斷證明書及病歷資料在卷可稽（見警卷及本院
    卷第六七至六九頁）；且告訴人戊○○於本院調查時證稱：我於當日早上十點多
    自灣裡市場返回住處門前時，看見被告二人身後各拿一把菜刀站在我家屋前，甲○○與我母親相罵，我要我母親先進去不要理甲○○後，就問甲○○要怎麼樣，
    己○○就拿生銹的菜刀指著我的脖子，甲○○則拿另一把菜刀之刀柄砍我的左後
    肩膀等語（見本院卷第三六至三八頁）；核與證人丁○○○於本院調查時證稱：
    我站在旁邊看到己○○拿一把生銹的菜刀，指著我兒子戊○○的脖子中央喉結下
    方後，甲○○站在我兒子對面，右手拿菜刀砍我兒子的左肩背後上方等語（見本
    院卷第四○頁）大致吻合；參諸上開診斷證明書所載告訴人戊○○所受傷害之部
    位，與證人戊○○、丁○○○所證述戊○○受傷之經過與受傷之部位等情節大致
    相符，足見告訴人戊○○所指訴遭被告二人傷害之情節，應堪採信。
  (二)雖證人戊○○、丁○○○二人就甲○○究係以菜刀之刀柄或刀片砍人一節，證述
    或有不一，然依診斷證明書及病歷資料所載，戊○○所受傷勢僅係淺層之切傷等
    情，以及證人即據報趕往現場處理之警員傅水吉於本院調查時證稱：我們到現場
    時，戊○○坐在地上，左後肩有稍微流血，傷口是一條約二公分之直線，傷口沒
    有很深，皮肉沒有破裂綻開，只是有點皮肉受損，因傷勢沒有很嚴重，所以沒有
    叫救護車等語（見本院卷第四四、四五頁）觀之，戊○○所受切傷應係刀柄所傷
    ，而非刀片所傷，倘係刀片所傷，即非僅受淺層之切傷；參以丁○○○係在旁觀
    看，其僅看見被告甲○○以菜刀砍向戊○○之左背部，而對究係以刀片或刀柄砍
    下一節，或因距離或角度關係而有所誤認，亦有可能，自應認告訴人戊○○所證
    稱甲○○以菜刀刀柄砍傷之證詞較為可採；且警員據報立即趕往現場時，告訴人
    戊○○已受有如事實欄所載之傷勢，益見告訴人之傷勢並非捏造用以構陷被告二
    人；又被告甲○○不否認因如廁地點時常與丁○○○發生爭執，且自承當日亦因
    相同問題與丁○○○發生口角，並因而與戊○○發生拉扯一情，是甲○○因一時
    氣憤，夥同在住處一同飲酒之己○○，各持一把菜刀藏於身後，欲教訓丁○○○
    ，因戊○○阻擋質問，因而萌生共同傷害人身體之犯意，由己○○先以菜刀指向
    戊○○後，甲○○再以菜刀刀柄砍傷戊○○，亦有可能，益見被告二人確有傷人
    之犯行，其等事後辯稱未傷害告訴人戊○○云云，顯係卸責之詞，不足採信。
  (三)被告甲○○恐嚇戊○○之事實，亦據告訴人戊○○於本院調查時證稱：甲○○砍
    完後要回家時，還對我說「要你們全家死得很難看，要潑汽油點火把你們全家燒
    死」等語（見本院卷第三九頁）綦詳；且告訴人戊○○就遭被告甲○○、己○○
    傷害之部分，既未設詞誣陷，則其亦無誣詞構陷被告甲○○恐嚇之必要；又告訴
    人戊○○甫遭被告甲○○、己○○共同手持菜刀砍傷後，即聽聞被告甲○○向其
    恫稱：「要你們全家死得很難看，要潑汽油點火把你們全家燒死」等對告訴人戊○○及其家人不利之言詞，衡情告訴人戊○○自會心生畏懼。
  (四)綜上所陳，本件事證明確，被告二人犯行均堪認定，應依法論科。
二、被告甲○○平日即有喝酒之習慣，係一經常性酗酒人士，業據被告甲○○自承在
    卷（見警卷及本院卷第三六頁），並經證人即甲○○之妻乙○○○、甲○○之岳
    父丙○○於警訊及本院調查時證陳屬實（見本院卷第六一、七八、九五、九七頁
    ）；且被告甲○○上開傷害及恐嚇行為，均係在被告甲○○飲酒至酒醉後發生，
    已據告訴人戊○○、證人丁○○○及證人即據報趕往現場處理之警員傅水吉於本
    院調查中一致證述在卷（見本院卷第三九、四二、四四頁），並經本院依職權勘
    驗被告甲○○之警訊錄音帶結果，被告甲○○於警訊中亦供稱：當日警方到現場
    時，我喝酒醉，倒在地上睡覺等語，有本院九十一年七月二日勘驗筆錄附卷可按
    （見本院卷第八三頁）；復經本院依職權函請財團法人奇美醫院就被告於本件犯
    罪行為當時之精神狀態是否正常施以精神鑑定結果：綜合余員之個人發展史與現
    在疾病史、心理衡鑑、身體檢查及神經學檢查、腦波檢查、精神狀態檢查，余員
    自十四歲起即幾乎天天喝酒，其臨床診斷為酒精依賴，依法院卷宗紀錄，案發當
    時之時間約為十時三十分許，余員當時可能已呈酒醉狀態，俟當日十四時許才清
    醒，余員對案發當時之記憶力並未完全喪失，不恰當之言語、情緒及行為可能是
    因酒精影響大腦中樞神經所致，案發當時余員之精神狀態未到心神喪失，但已達
    精神秏弱之程度，亦有奇美醫院台南分院九十一年八月七日（九一）美分字第○
    二八○號函附之精神鑑定報告書一件附卷足憑（見本院卷第一一一頁），足見被
    告於本件犯罪行為當時，係因長期酗酒，酒後精神控制力與判斷能力，已較普通
    人之平均程度顯然減退，其精神狀態已達精神耗弱之程度，而為精神耗弱之人至
    明。
三、核被告甲○○所為，係犯刑法第二百七十七條第一項之傷害罪及刑法第三百零五
    條之恐嚇危害安全罪；被告己○○所為，則係犯刑法第二百七十七條第一項之傷
    害罪。被告甲○○、己○○就前揭傷害犯行，有犯意之聯絡及行為之分擔，皆為
    共同正犯；又被告己○○以菜刀指向告訴人脖子之行為，應係被告二人共同傷害
    行為之一部分，屬傷害行為之實施，公訴人認被告二人另構成共同強制罪，尚有
    未合，併予指明。被告甲○○所犯上開刑法第二百七十七條第一項之傷害及刑法
    第三百零五條之恐嚇危害安全二罪間，犯意各別，行為不同，應分論併罰。又被
    告甲○○於行為時係處於精神耗弱之程度，已如前述，應依刑法第十九條第二項
    之規定減輕其刑。爰審酌被告二人僅因細故即分持菜刀傷害告訴人之行為手段、
    告訴人所受傷害程度、被告甲○○除傷害告訴人外，尚率以恐嚇言詞示意，徒然
    加深社會戾氣及犯後缺乏悔意等一切情狀，各量處如主文所示之刑，並分別諭知
    易科罰金之折算標準，被告甲○○部分，並定其應執行之刑及易科罰金之折算標
    準。另本院審酌前開精神鑑定報告內載「案發當時余員之精神狀態未到心神喪失
    ，但已達精神耗弱之程度，余員對犯行未有悔意，為避免其日後再因酗酒妨害社
    會安寧秩序，建議強制余員接受樍極之酒癮戒治」之建議，且被告甲○○自十四
    歲以後即幾乎每天喝酒，顯見其自我及家庭之約束力不足，為恐其再為類似之違
    法舉措而不自知，對其自身、家庭及社會治安均有高度危害，實有施以監護治療
    之必要，爰依刑法第八十七條第二項、第三項規定，併予宣告於刑之執行完畢或
    赦免後，令入相當處所，施以監護六月，以期被告甲○○戒除酒癮而得自行改善
    行止。至被告二人用以犯罪之菜刀二把，係被告甲○○自其居住之岳父丙○○家
    中取出，且無積極證據足資證明係被告二人所有，故不為沒收之諭知。
四、公訴意旨另認被告甲○○上開恐嚇言詞，係恐嚇戊○○、丁○○○二人，惟證人
    戊○○於本院調查時證稱：甲○○是對著我講，我母親丁○○○沒有聽到等語（
    見本院卷第三九頁）；證人丁○○○於本院調查時亦證稱：甲○○砍傷我兒子後
    ，並未恐嚇我等語（見本院卷第四一頁），足見被告甲○○僅恐嚇戊○○，並未
    有恐嚇丁○○○之犯行，然此部分如成立犯罪，與前揭論罪科刑之被告甲○○恐
    嚇犯行部分，有想像競合犯之裁判上一罪關係，爰不另為無罪判決之諭知，附此
    敘明。
貳、無罪部分：
一、公訴意旨略以：被告甲○○、己○○揚言恐嚇稱：「要你們全家死得很難看，要
    潑汽油點火把你們全家燒死」等語，因認被告己○○另涉犯刑法第三百零五條之
    恐嚇危害安全罪嫌。
二、按犯罪事實應依證據認定之，無證據不得推定其犯罪事實；又不能證明被告犯罪
    者，應諭知無罪之判決，刑事訴訟法第一百五十四條、第三百零一條第一項分別
    定有明文。公訴人認被告己○○涉犯右揭恐嚇犯行，無非以告訴人戊○○及丁○○○之指述為唯一論據；訊之被告己○○則堅決否認有何恐嚇犯行，辯稱：我沒
    有恐嚇等語。
三、經查：告訴人戊○○於警訊中係陳稱：甲○○揚言要我死等語（見警卷），證人
    丁○○○於警訊中亦未指明究係甲○○或己○○，抑或甲○○、己○○二人對其
    兒子戊○○恐嚇；而告訴人戊○○及證人丁○○○於偵查中，就遭恐嚇部分，亦
    未有所指述；嗣告訴人戊○○於本院調查時又明確證稱：己○○並未說「要你們
    全家死得很難看，要潑汽油點火把你們全家燒死」等語（見本院卷第三九頁）；
    且證人丁○○○亦陳稱當時未遭恐嚇等語（見本院卷第四一頁），足見被告己○○並未參與本案恐嚇犯行，此外復查無其他積極證據足資證明被告己○○有何公
    訴人所指之恐嚇犯行，既不能證明被告己○○犯罪，依法應為無罪判決之諭知。
、至被告甲○○、己○○所涉犯殺人未遂罪嫌部分，業經本院以公訴人逾期未補正
    被告二人犯罪之證據及指出證明之方法為由，駁回該部分之公訴，附此敘明。
據上論斷，應依刑事訴訟法第二百九十九條第一項前段、第三百零一條第一項，刑法
第二十八條、第二百七十七條第一項、第三百零五條、第十九條第二項、第四十一條
第一項前段、第五十一條第五款、第八十七條第二項、第三項，罰金罰鍰提高標準條
例第一條前段、第二條，判決如主文。
本案經檢察官曾昭愷到庭執行職務。
中      華民      國    九十一    年      九      月     十八     日
                                  臺灣臺南地方法院刑事第五庭
                                      審判長法  官  蘇  清  水
                                            法  官  卓  穎  毓
                                            法  官  林  欣  玲
右正本證明與原本無異。
如不服本判決，應於判決送達後十日內，向本院提出上訴狀。
                                              書記官  莊  淑  雅
中      華      民      國    九十一    年      九      月     十八     日
附錄本案論罪科刑法條全文：
刑法第二百七十七條
傷害人之身體或健康者，處三年以下有期徒刑、拘役或一千元以下罰金。
犯前項之罪因而致人於死者，處無期徒刑或七年以上有期徒刑；致重傷者，處三年以
上十年以下有期徒刑。
刑法第三百零五條
以加害生命、身體、自由、名譽、財產之事，恐嚇他人致生危害於安全者，處二年以
下有期徒刑、拘役或三百元以下罰金。
